【裁判字號】    97,易,1386
【裁判日期】    970910
【裁判案由】    詐欺
【裁判全文】
臺灣彰化地方法院刑事判決              97年度易字第1386號
公  訴  人  臺灣彰化地方法院檢察署檢察官勤股
被      告  丙○○
上列被告因詐欺案件，經檢察官提起公訴（97年度偵緝字第361
號）及移送併案（臺灣臺南地方法院檢察署97年度偵字第11297
號），本院依簡式審判程序判決如下：
    主  文
丙○○幫助犯詐欺取財罪，累犯，處有期徒刑參月，如易科罰金
，以新臺幣壹仟元折算壹日。
    事  實
一、丙○○前曾因竊盜案件，經臺灣臺中地方法院判處有期徒刑
    8月確定，而其入監執行後，甫於民國92年12月3日行完畢。
    詎仍不知悔改，明知依一般社會生活之通常經驗，能預見交
    付金融機構帳戶之存摺及提款卡予姓名、年籍不詳之他人使
    用，將可能被該人或其所屬之犯罪集團用於掩飾身份，以避
    免遭警方查緝，進而便利渠等實施詐欺等財產犯罪，竟仍在
    不違背其本意之情形下，基於幫助他人實施詐欺行為之犯意
    ，於民國97年3月初某日，在其臺中市○區○○路某處，以
    每本帳戶新臺幣（下同）5000元之代價，收購陳虹奇（由本
    院另案審結）所申辦之臺灣土地銀行安平分行帳號00000000
    0000號帳戶之存摺、金融卡、密碼等物後，隨即轉賣予某姓
    名、年籍不詳之成年人，該成年人取得上開帳戶之存摺、金
    融卡後，即基於意圖為自己不法所有之犯意，分別為下述詐
    欺犯行：
（一）於97年3月18日撥打電話予有貸款需求之乙○○，佯稱辦
      理貸款需先繳納律師見證費、保證金等語，使乙○○陷於
      錯誤，而依指示自97年3月18日起至同年月24日止，陸續
      匯款7200元、21200元、15000元、28800元、24500元、
      3000元、27000元至陳虹奇上開銀行帳戶中，之後該成年
      人立即持丙○○所交付之金融卡，至某自動提款機處，將
      上開款項提領一空。
（二）於97年3月20日撥打電話予有貸款需求之丁○○，佯稱辦
      理貸款需先繳納公證費用等語，使丁○○陷於錯誤，而依
      指示分別於97年3月20日及同年月24日，各匯款52450元、
      36800元至陳虹奇上開銀行帳戶中，之後該成年人立即持
      丙○○所交付之金融卡，至某自動提款機處，將上開款項
      提領一空。
（三）於97年3月24日撥打電話予有貸款需求之甲○○，佯稱辦
      理貸款需先繳納公證費用等語，使甲○○陷於錯誤，而依
      指示於97年3月25日，匯款29500元至陳虹奇上開銀行帳戶
      中，之後該成年人立即持丙○○所交付之金融卡，至某自
      動提款機處，將上開款項提領一空。
    嗣經乙○○、丁○○、甲○○察覺有異而分別報警處理，始
    循線查悉上情。
二、案經彰化縣警察局員林分局報告臺灣彰化地方法院檢察署檢
    察官偵查起訴暨臺灣臺南地方法院檢察署檢察官移送併案。
    理  由
一、訊據被告丙○○對於上揭犯罪事實坦承不諱，核與被害人即
    證人乙○○、丁○○、甲○○於警詢時及證人陳虹奇於警詢
    、偵查中證述之情節相符，並有陳虹奇上開臺灣土地銀行帳
    戶之開戶基本資料、客戶往來明細表各1份、被害人乙○○
    提出之匯款單據、存摺影本各2紙、被害人丁○○提出之匯
    款單據影本5紙、被害人甲○○提出之匯款單據影本2紙附卷
    可按，堪認被告之自白與事實相符。綜上，本案事證已臻明
    確，被告犯行洵堪認定，應予依法論科。
二、按刑法上之幫助犯，係對於犯罪與正犯有共同之認識，而以
    幫助之意思，對於正犯資以助力，而未參與實施犯罪之行為
    者而言（最高法院75年度臺上字第1509號、88年度臺上字第
    1270號判決意旨可資參照）。是以，如未參與實施犯罪構成
    要件之行為，且係出於幫助之意思提供助力，即屬幫助犯，
    而非共同正犯。查前揭真實姓名、年籍均不詳之成年人，基
    於意圖為自己不法所有之犯意，以上述之方式，使被害人乙○○、丁○○、甲○○陷於錯誤，因而交付本人之財物，該
    成年人所為，係犯刑法第339條第1項之詐欺取財罪。被告丙○○雖有將上開帳戶之存摺、金融卡提供予該施以詐騙之成
    年人使用，已如前述，惟既未見其有何參與詐騙被害人行為
    之積極證據，固無從認屬上開詐欺取財行為之共同正犯。然
    而，被告將上開帳戶提供予他人作為詐欺取財之指定帳戶，
    乃係基於幫助他人詐欺取財之犯意，而被告提供上開帳戶予
    他人之行為，復屬詐欺取財構成要件以外之行為，則被告自
    屬以幫助之意思，參與詐欺取財構成要件以外之行為，是核
    被告所為，係犯刑法第30條第1項前段、第339條第1項之幫
    助詐欺取財罪，而應依同法第30條第2項之規定減輕其刑。
    再被告係以一提供上開帳戶之存摺、提款卡交付予前揭真實
    姓名、年籍均不詳成年人之行為，幫助該成年人詐騙被害人
    乙○○、丁○○、甲○○等人匯款至上開帳戶內，是以被告
    僅有一幫助行為，而僅應論以一罪。從而臺灣臺南地方法院
    檢察署檢察官所移送併案之犯罪事實，與已載明起訴並經本
    院判決有罪部分，為同一案件，亦為起訴之效力所及，故本
    院自應併予審理，附此說明。另被告前曾因竊盜案件，經臺
    灣臺中地方法院判處有期徒刑8月確定，而其入監執行後，
    甫於92年12月3日行完畢乙節，有臺灣高等法院被告前案紀
    錄表1份在卷可稽，則其於受有期徒刑執行完畢後，5年以內
    故意再犯本案有期徒刑以上之罪，構成累犯，應依法加重其
    刑，並依法先加後減之。爰審酌被告所為不僅幫助詐騙者遂
    行詐財目的，同時使詐騙者得以隱匿其真實身分，減少遭查
    獲之風險，愈使其肆無忌憚，助長犯罪之猖獗，破壞社會秩
    序甚鉅，且本件3位被害人因遭詐騙而匯入上開帳戶之金額
    達二十餘萬元，惟念及被告犯後坦承犯行，並深具悔意等一
    切情狀，量處如主文所示之刑，並諭知易科罰金之折算標準
    。
據上論斷，應依刑事訴訟法第273條之1第1項、第299條第1項前
段，刑法第339條第1項、第30條第1項前段、第2項、第47條第1
項、第41條第1項前段，刑法施行法第1條之1，判決如主文。
本案經檢察官謝雨青到庭執行職務。
中    華    民    國    97    年    9     月    10    日
                  臺灣彰化地方法院刑事第一庭
                                  法      官  紀佳良
以上正本證明與原本無異。
如不服本判決，應於判決送達後10日內，向本院提出上訴書狀，
上訴書狀應「敘述具體上訴理由」，並按他造當事人之人數附繕
本。「切勿逕送上級法院」。
告訴人或被害人對於判決如有不服具備理由請求檢察官上訴者，
其上訴期間之計算係以檢察官收受判決正本之日期為準。
中    華    民    國    97    年    9     月    11    日
                                  書  記  官  詹國立
附錄本案論罪科刑法條全文：
刑法第三百三十九條第一項：
意圖為自己或第三人不法之所有，以詐術使人將本人或第三人之
物交付者，處五年以下有期徒刑、拘役或科或併科一千元以下罰
金。


司法院資訊處製作；財團法人民間司法改革基金會備份。
